臺灣嘉義地方法院刑事判決　　　　　　　 94年度訴字第418號
公　訴　人　臺灣嘉義地方法院檢察署檢察官
被　　　告　戊○○
　　　　　　乙○○
　　　　　　丁○○
上列被告等因違反森林法案件，經檢察官提起公訴（94年度偵字
第3912號、第3952、4050號），本院判決如下：
    主  文
戊○○結夥二人以上竊取森林主產物，而為搬運贓物，使用車輛
，累犯，處有期徒刑拾月，併科罰金壹萬壹仟壹佰伍拾參元，罰
金如易服勞役，以參佰元折算壹日。
乙○○、丁○○結夥二人以上竊取森林主產物，而為搬運贓物，
使用車輛，各處有期徒刑捌月，均併科罰金壹萬壹仟壹佰伍拾參
元，罰金如易服勞役，均以參佰元折算壹日。扣案之鏈鋸貳具、
絞盤壹具、鋼索壹捆，均沒收
    事  實
一、戊○○曾因竊盜案件，經臺灣雲林地方法院判處有期徒刑6
 　 月確定，於民國（下同）91年3月27日易科罰金執行完畢，
    猶不知悔改。丁○○曾違反森林法案件, 經台灣南投地方法
    院判處有期徒刑3月，緩刑2年，於94年3月2日確定，仍不知
    警惕。
二、上開二人復與乙○○共同基於意圖為自己不法所有之犯意聯
    絡，均明知其等未向主管機關申請許可，竟於94年7月5日上
    午約定至嘉義縣竹崎鄉仁壽村阿里山事業區第203號林班地
    （非保安林，檢察官誤起訴為保安林），欲竊取森林主產物
    牛樟木，3人結夥於同日上午8時許，由戊○○駕駛其所有之
    車牌號碼3035─JV號自用小貨車搭載丁○○，由乙○○駕駛
    戊○○所有之車牌號碼JG─3176號自用小貨車，至上開林班
    地，四處尋找倒臥之牛樟木，尋獲後2部車輛均停下，由乙○○持所有之鏈鋸2具、絞盤1具及鋼索1捆，將牛樟木分段
    切割後，並與丁○○共同搬運，而竊取森林主產物牛樟木1
    批（材積1立方公尺），價值新臺幣1萬1583元（檢察官誤載
    為1萬2,000元），並分別置放於前開2部車輛而運送下山，
    嗣於同日中午12時55分許，途經嘉義縣竹崎鄉光華村茄冬仔
    23號旁產業道路，為警當場查獲戊○○駕駛車牌號碼3035
    ─JV號自用小貨車，而丁○○則乘警員不注意之際逃逸，另
    乙○○駕駛車牌號碼JG─3176號自用小貨車跟隨其後，見狀
    即棄車逃逸，警員嗣後在上揭2車上扣得上開牛樟木1批、並
    在車牌號碼3035─JV號自用小貨車上扣得鏈鋸2具，及在車
    牌號碼JG─3176號自用小貨車上扣得絞盤1具及鋼索1捆。
二、案經嘉義縣警察局竹崎分局報請臺灣嘉義地方法院檢察署檢
    察官偵查起訴。
    理  由
一、訊據被告3人坦承未經許可，結夥3人至上開地點，由被告乙○○鋸下牛樟木，並由被告戊○○、丁○○協助搬運上車，
    惟辯稱並不知為違法，皆辯稱以為係乙○○伯父之土地，且
    以為檢拾倒臥之樟木為合法云云，經查：
（一）按森林係指林地及其群生竹、木之總稱。而所謂森林主產
      物，依國有林林產物處分規則第3條第1款之規定，係指生
      立、枯損、倒伏之竹木及餘留之根株、殘材而言。是森林
      主產物，並不以附著於其生長之土地，仍為森林構成部分
      者為限，尚包括已與其所生長之土地分離，而留在林地之
      倒伏竹、木、餘留殘材等，至其與所生長土地分離之原因
      ，究係出於自然力或人為所造成，均非所問。他人盜伐後
      未運走之木材，仍屬於林地內之森林主產物。森林法第50
      條第1項所定竊取森林主、副產物之竊取云者，即竊而取
      之謂，並不以自己盜伐為限，縱令係他人盜伐而仍在森林
      內，既未遭搬離現場，自仍在管理機關之管領力支配下，
      如予竊取，仍為竊取森林主產物，應依森林法之規定論處
      （最高法院92年11月11日第17次刑事庭會議決議）。查被
      告3人在阿里山事業區第203林班地共同竊取之牛樟樹，縱
      均屬殘餘木或他人先前所盜伐，然仍係留在林地內之林木
      ，揆諸上揭說明，自屬於森林主產物，要無疑義，被告3
      人辯稱不知為違法一節，委無足採。
（二）被告乙○○供述其伯父承租之土地係在南投縣石壁鄉，惟
      查獲地點卻在嘉義縣竹崎鄉，衡情被告乙○○伯父承租之
      土地，不可能跨越嘉義縣及南投縣，且被告林春木供述由
      南投縣開車往嘉義市，看見有牛樟木即停車，被告戊○○
      、丁○○也會跟著停車，其下車撿拾並鋸成可搬運之大小
      ，請被告戊○○、丁○○幫忙搬運上車等情（本院卷第56
      頁），而被告戊○○、丁○○亦坦承跟隨被告乙○○停車
      並搬運牛樟木等詞（本院卷第58、61至62頁），按共同正
      犯之犯行分擔，不必每一階段均參與，只須分擔其一部分
      即可（最高法院34年上字第862號判例、46台上字第1304
      號判例、69年台上字第199號判決），如所分擔之行為為
      構成犯罪要件之同一犯罪行為，即無礙共同正犯之成立（
      最高法院64年台上字第465號判決），則被告戊○○、丁○○雖未實際參與將牛樟木分割切段之行為，然其等與被
      告乙○○共同尋找牛樟木，並有共同搬運牛樟木之行為，
      故其等與被告乙○○成立竊取森林主產物之共同正犯，並
      無疑義。
（三）此外復據證人即嘉義林區管理處奮起湖工作站甲○○及查
      獲本案之嘉義縣警察局竹崎分局警員丙○○於本院證述被
      告3人竊取情節明確，且有扣押物品清單、贓物認領保管
      單、阿里山事業區第203林班地盜伐立木國有林產物被害
      價金查定書、被害位置圖、贓物責付保管單各1紙及照片
      10張在卷可資佐證，足徵被告3人自白確與事實相符，
      本件事證明確，被告3人犯行堪以認定。
三、核被告等所為，均係犯森林法第52條第1項第4款、第6款之
    加重竊取森林主產物罪。被告3人就上揭之犯行，有犯意聯
    絡及行為分擔，均為共同正犯。又被告戊○○曾因竊盜案件
    ，經臺灣雲林地方法院判處有期徒刑6月確定，於91年3月27
    日易科罰金執行完畢，有臺灣高等法院被告全國前案紀錄表
    1件在卷可考，其於5年內再犯本件有期徒刑以上之罪，為累
    犯，應依刑法第47條規定遞加重其刑。爰審酌被告戊○○前
    有竊盜之素行，且被告丁○○前已有違反森林法竊取森林主
    產物之案件，有破壞山林之不良前科紀錄，仍不知警惕，竟
    為私利，竊取涵養森林水土之樹木，量刑自均不宜輕縱，及
    被告乙○○並無前科，本案涉案情節較重，尚知坦承犯行等
    情一切情狀，分別量處被告戊○○有期徒刑10月，併科贓額
    （即盜取之牛樟木山價新台幣1萬1153元，折合銀元3718元
    ）3倍之罰金即新台幣1萬1153元，被告乙○○、丁○○各處
    有期徒刑8月，均併科贓額（即盜取之牛樟木山價）3倍之罰
    金即1萬1153元，並就罰金部分均定其如易服勞役，以銀元
    300元折算1日之標準，以示懲儆。
四、扣案之鏈鋸2具、絞盤1具及鋼索1捆為被告乙○○所有且供
    本件犯罪所有之物，業據其供明在卷，應依刑法第38條第1
    項第3款、第3項宣告沒收。至車牌號碼3035─JV號及JG─31
    76號之自用客貨兩用車，雖係被告戊○○所有，且係供載運
    竊取之牛樟木塊使用之交通工具，惟按刑法第38條第1項第2
    款所定得沒收之供犯罪所用或犯罪預備之物，必於犯罪有直
    接關係者，始屬相當（最高法院51年台非字第13號判例參照
    ），被告3人竊取森林主產物而有為搬運贓物使用車輛之情
    形，仍屬犯竊取森林主產物罪，不過因為有為搬運贓物而使
    用車輛之情形，而法律規定加重處罰，被告等使用該客貨兩
    用車既係在竊取森林主產物以後搬運贓物，自非於犯竊取森
    林主產物罪有直接關係，故該廂型車雖為被告戊○○所有，
    亦無從依刑法第11條、第38條第1項第2款規定諭知沒收，附
    予敘明。
據上論斷，依刑事訴訟法第299條第1項前段，森林法第52條第1
項第4款、第6款，刑法第11條前段、第28條、第47條、第42條第
2項、罰金罰鍰提高標準條例第2條，判決如主文。
本案經檢察官吳咨泓到庭執行職務
中　　華　　民　　國　　94　　年　　10　　月　　11　　日
                  刑事第四庭   審判長法　官　林世芬
                                     法  官  鄭雅文
                                     法  官  曾宏揚
以上正本證明與原本無異。
如不服本判決，應於判決送達後10日內，向本院提出上訴狀。
中　　華　　民　　國　　94　　年　　10　　月　　11　　日
                                 　　書記官　李彩娥
附錄論罪科刑法條：
森林法第52條第1項第4款：
竊取森林主、副產物而有左列情形之一者，處6月以上5年以下有
期徒刑，併科贓額二倍以上五倍以下罰金：
四  結夥二人以上或僱使他人犯之者。
六  為搬運贓物，使用牲口、船舶、車輛，或有搬運造材之設備
    者。
